臺灣臺南地方法院民事裁定
110年度消債清字第20號
聲  請  人
即債 務 人  黃炎田  
上列當事人因消費者債務清理事件聲請清算，本院裁定如下：
    主    文
聲請人黃炎田自民國一一０年五月三十一日下午五時起開始清算
程序，並命司法事務官進行本件清算程序。
    理    由
一、按債務人不能清償債務或有不能清償之虞者，得依消費者債
    務清理條例所定更生或清算程序，清理其債務；債務人對於
    金融機構負債務者，在聲請更生或清算前，應向最大債權金
    融機構請求協商債務清償方案，或向其住、居所地之法院或
    鄉、鎮、市、區調解委員會聲請債務清理之調解，消費者債
    務清理條例（下稱消債條例）第3條、第151條第1項、第7項
    分別定有明文。次按法院開始清算程序之裁定，應載明其年
    、月、日、時，並即時發生效力，復為同條例第83條第1項
    所明定。
二、本件聲請意旨略以：債務人積欠無擔保或無優先權債務總額
    約新臺幣（下同）1,755,500元，前向臺南市安南區調解委
    員會聲請前置調解，因雙方意見不一致，致調解不成立。債
    務人打零工維生，平均每月收入約18,000元，扣除個人必要
    生活支出16,000元後，僅剩餘2,000元，縱使債權人願意提
    出本金償還之最優惠還款方案180期0利率月付金9,383元，
    債務人仍無法償還。債務人係一般消費者，並未從事營業，
    復未經法院裁定開始更生、許可和解或宣告破產，爰依消債
    條例提出本件清算之聲請等語。
三、經查：
  ㈠債務人前為清理債務，曾向調解委員會聲請與債權人間債務
    清理之調解，最大債權金融機構元大商業銀行股份有限公司
    (下稱元大銀行)未提出債務清償方案而調解不成立，債務人
    於調解不成立後向本院聲請清算等情，有調解事件處理單及
    元大銀行提出之民事陳報狀在卷可稽（見本院卷第19、105
    頁），堪認債務人於提起本件聲請前，業已踐行前置調解程
    序，惟調解不成立等事實無誤。
  ㈡債務人主張其打零工維生，平均每月收入約18,000元等情，
    有收入切結書為證（見本院卷第103頁）。又債務人名下有
    不動產及汽車1部(2005年份)，財產總額為483,990元，有稅
    務電子閘門財產所得調件明細表（見本院卷第42頁）可憑。
    另債務人所有坐落臺南市○○區○○段0000○0000地號土地經本
    院109年度司執字第1152號強制執行事件以1,143,000元之價
    額拍定乙節，經本院依職權調閱上開卷宗核閱無訛。基此，
    債務人之償債能力應以上開收入及財產為據。
  ㈢按消債條例立法目的係為使不幸陷入經濟困境之人得以清理
    債務、重建生活，並在清理債務過程中能適度保有符合人性
    尊嚴之最低基本生活所需，而非維持債務人過去慣常之寬裕
    生活型態，否則非僅有悖於消債條例之意旨，更係將債務人
    因個人浪費或財務管理失控之風險不當轉嫁予金融機構負擔
    ，顯非公允。故為妥適調整債務人與債權人及其他利害關係
    人間之權利義務關係，保障債權人獲得公平受償，並謀求消
    費者經濟生活之重建復甦機會，法院對於債務人每月必要生
    活費用之數額，自不可僅以債務人之主張為斷，而應參酌消
    債條例第64條之2第1項關於同條例第64條第2項第4款所稱必
    要生活費用之認定標準定之，方屬允洽。次按，債務人必要
    生活費用，以最近一年衛生福利部或直轄市政府所公告當地
    區每人每月最低生活費1.2倍定之，消債條例第64條之2第1
    項定有明文。復按債務人為使其有經濟復甦更生之機會，自
    應以誠實及信用之原則面對自己之債務，積極勉力謀求更生
    償債方案，除應積極開源努力勤奮工作以增加收入償還債務
    外，尚須節流儉樸其生活需求而適當控制其生活費用支出，
    以達成勉力履行債務。而參酌臺南市民國110年度之每人每
    月最低生活費為13,304元，該生活費標準係按照政府最近1
    年平均每人消費支出（包括食品費、衣著鞋襪費、房租水電
    費、家居管理費、醫療保健費、交通通訊費、娛樂教育費及
    雜項支出）百分之60訂定，故消費者債務清理條例事件之債
    務人每月生活費標準自堪以最近1年衛生福利部或直轄市政
    府所公告當地區每人每月最低生活費1.2倍即15,965元計之
    【計算式：13,304×1.2＝15,965，元以下四捨五入】。債務
    人雖主張其每月生活必要支出費用為16,000元【計算式：水
    電瓦斯費1,000元+電話費500元+交通費500元+餐飲費8,000
    元+雜支費1,000元+房租5,000元】(見本院卷第69頁)，然該
    數額顯已逾越首揭標準15,965元，從而，其每月個人生活必
    要支出應以15,965元計算。
  ㈣綜上各情，以債務人每月收入18,000元，扣除債務人自己必
    要生活費用15,965元，僅剩餘2,035元可資運用，其名下財
    產總額為483,990元，另債務人所有坐落臺南市○○區○○段000
    0○0000地號土地經本院109年度司執字第1152號強制執行事
    件以1,143,000元之價額拍定，合計債務人之財產總額為1,6
    26,990元【計算式：483,990元+1,143,000元】。而債務人
    陳報債務金額達1,755,500元（見本院卷73頁），且最大債
    權金融機構元大銀行未提出債務清償方案，本院依據債務人
    現況之財產、勞力及信用等清償能力，及積欠債務之利息仍
    在增加中等情況為綜合判斷，堪認債務人客觀上處於不足以
    清償債務之經濟狀態。從而，債務人所為本件清算之聲請，
    核符消債條例第3條所定「不能清償債務之虞」之要件。
四、綜上所陳，債務人有不能清償債務之虞，復未經本院裁定開
    始更生程序或許可和解或宣告破產，又無消債條例第6條第3
    項、第82條第2項所定法院得駁回清算聲請或消債條例第8條
    所定法院應駁回清算聲請之事由存在，債務人聲請清算，應
    屬有據。
五、末按，法院裁定開始更生或清算程序後，得命司法事務官進
    行更生或清算程序，必要時得選任律師、會計師或其他適當
    之自然人或法人一人為監督人或管理人，消債條例第16條第
    1項定有明文。查，本件既經本院裁定開始清算程序，爰併
    依前開規定，命司法事務官進行清算程序。
中　　華　　民　　國　　110 　年　　5 　　月　　31　　日
                  消債法庭法  官  田幸艷
上開裁定正本核與原本無異。
本裁定不得抗告。
本裁定已於110年5月31日下午5時公告。
中　　華　　民　　國　　110 　年　　5 　　月　　31　　日
                          書記官  駱映庭